臺灣板橋地方法院刑事判決　　　　　　　96年度易字第2271號
公　訴　人　臺灣板橋地方法院檢察署檢察官
被　　　告　甲○○
　　　　　　乙○○
上列被告等因傷害案件，經檢察官提起公訴（96年度偵字第1413
7 號），本院判決如下：
    主  文
甲○○傷害人之身體，處拘役貳拾日，如易科罰金，以新臺幣壹
仟元折算壹日。
乙○○傷害人之身體，處拘役貳拾日，如易科罰金，以新臺幣壹
仟元折算壹日。
    事  實
一、甲○○、乙○○為同鄉關係，2 人於民國96年5 月14日16時
    30分許，在臺北縣三重市○○○路81巷13號前，因細故發生
    爭執，竟各基於傷害之犯意，由乙○○手持路旁撿拾之木棍
    與甲○○徒手互毆，致甲○○受有右手肘紅瘀5 ×4 公分及
    左大腿外側紅瘀6 ×6 公分之傷害；乙○○則受有鼻部皮膚
    變紅約3 公分、左臉瘀青約4.5 公分、右手瘀青約3.5 公分
    、左手擦傷約0.5 ×0.8 ×0.3 公分、右手擦傷約0.8 公分
    之傷害。
二、案經乙○○、甲○○訴由臺北縣政府警察局三重分局報請臺
    灣板橋地方法院檢察署檢察官偵查起訴。
    理  由
一、按刑事訴訟法第159 條第1 項雖規定，被告以外之人於審判
    外之言詞或書面陳述，除法律有規定外，不得作為證據。惟
    同法第159 條之第1 、2 項已規定，經當事人於審判程序同
    意作為證據，法院審酌該言詞陳述或書面陳述作成時之情況
    ，認為適當者，亦得為證據。當事人、代理人或辯護人於法
    院調查證據時，知有第159 條第1 項不得為證據之情形，而
    未於言詞辯論終結前聲明異議者，視為有前項之同意（指同
    條第1 項之同意作為證據），此乃第159 條第1 項所容許，
    得作為證據之例外規定之一。經查，本案被告甲○○、乙○
    ○、檢察官於言詞辯論終結前，均未就所調查之證據主張有
    刑事訴訟法第159 條第1 項不得為證據之情形，是本案經調
    查之證據均有證據能力，合先敘明。
二、訊據被告乙○○坦承與甲○○因發生爭執進而互毆之傷害犯
    行；被告甲○○固承認與乙○○發生爭執、拉扯，惟矢口否
    認有何傷害之犯行，辯稱：伊係因遭告訴人乙○○持木棍毆
    打，迫不得已才為正當防衛云云。經查，上揭事實，業據告
    訴人乙○○、甲○○各於警詢、偵查及本院審理中指訴綦詳
    （見臺灣板橋地方法院檢察署96年度偵字第14137 號偵查卷
    第5 頁、第10頁、第23頁、第24頁、本院96年9 月5 日審判
    筆錄），並有診斷證明書2 紙在卷可稽（見上開偵查卷第13
    頁、第14頁）。又正當防衛必須對於現在不法之侵害始得為
    之，若侵害業已過去，或無從分別何方為不法侵害之互毆行
    為，均不得主張防衛權，最高法院18年上字第686 號判例及
    19年上字第1174號判例可資參照。被告甲○○於警詢中供稱
    ：「（你於何時？何地？以何兇器毆傷乙○○？）我在5 月
    14日約16時30分，在三重市○○○路81巷13號發生口角衝突
    ，然後互毆成傷。沒有」等語（見上開偵查卷第9 頁）；於
    偵查中供稱：「．．．有咬她（乙○○）．．．」、「（是
    否承認傷害？）我承認。」等語（見上開偵查卷第24頁）；
    於本院審理中供稱：伊有咬告訴人乙○○的手，伊也有將乙
    ○○壓在地上等語（見本院96年9 月5 日審判筆錄）。又依
    卷附臺北縣立醫院驗傷診斷書（甲種）之記載觀察，告訴人
    乙○○受有鼻部變紅、左臉淤青、右手淤青及擦傷、左手擦
    傷等傷害（見上開偵查卷第13頁），足見告訴人乙○○所受
    之傷害係遭數個攻擊動作所造成，倘被告甲○○並無傷害告
    訴人乙○○之故意，自應於將告訴人乙○○壓制在地上時即
    收手，為何再繼續攻擊告訴人乙○○？是被告甲○○上開所
    辯，顯係事後卸責之詞，委不可採。是本案事證明確，被告
    2 人之傷害犯行均堪認定，應予依法論處。
三、核被告等2 人所為，均係犯刑法第277 條第1 項之傷害罪。
    爰審酌被告2 人之素行，犯罪之動機、目的、手段、2 人所
    受之傷害程度及犯罪後態度等一切情狀，各量處如主文所示
    之刑，並均諭知易科罰金之折算標準。
據上論斷，應依刑事訴訟法第299 條第1 項前段，刑法第277 條
第1 項、第41條第1 項前段，刑法施行法第1 條之1 第1 項、第
2 項前段，判決如主文。
本案經檢察官郭季青到庭執行職務。
中　　華　　民　　國　　96　　年　　9 　　月　　26　　日
                  刑事第十九庭  法　官  曾正耀
以上正本證明與原本無異。
如不服本判決應於送達後10日內向本院提出上訴狀。
                                書記官　陳淑怡
中　　華　　民　　國　　96　　年　　9 　　月　　26　　日
附錄本案論罪科刑法條全文
刑法第277 條第1 項
傷害人之身體或健康者，處3 年以下有期徒刑、拘役或1 千元以
下罰金。
